# 本期处置子公司在合并报表中的合并抵销问题。。。

提问人：chen2003628 时间：2012-07-22 00:10:11
A公司 2011 年出资7,000,000.00元设立子公司B，占注册资本的70%，非关联股东占30%， 2011 年净利润1134.32元， 2011 年所有者权益为10,001,134.32元， 2012 年 1 － 6 月净利润10,613.08元,B公司所有者权益为10,011,747.40元,2012.6.30 A公司将持有B公司的70%的股权出售，取得6,326,000.00元。其中： 2011 年净利润1134.32元、 2012 年 1 － 6 月净利润10,613.08元全部是财务利息收入（企业只有银行存款利息收入和手续费用）扣除企业所得税后的净利润。 一、A公司单个报表确认投资收益 借：银行存款6,326,000.00 贷：长期股权投资 7,000,000.00 贷：投资收益 -674,000.00二、A公司编制 2012 年合并报表时，合并分录是否为？ 1 、合并子公司利润表 借：财务费用 -14150.77 借：所得税费 3537.69 贷：
未分配利润－年末 10613.08 2、调整 2011 年已确认过的投资收益 借：投资收益 1134.32 70% 贷：未分配利润 1134.32 70% 3、调整本年投资收益 借： 贷： 请教第 3 笔应该怎么做啊？谢谢

回答人：chenyiwei
回复 chen2003628 的帖子
2012 年 6 月 30 日的抵销分录应为:
借：财务费用 -14150.77 借：所得税费用 3537.69 借：投资收益 8223.18（=674,000-合并报表层面应有数(-682,223.18)） 借：少数股东本期损益 3,183.92（＝10,613.08 30 ％） 贷：年初未分配利润 794.02 （ =1134.02 70%）

提问人：chen2003628 时间：2012-07-22 21:36:04
多谢版主，看了分录好像明白了些，但是有个点疑惑：因为合并当期我们并没有做确认少数股东本期损益 3,183.92元这个数，按理来说应该不用抵销吧？而是应该抵上一年累计确认的少数股东权益（1134.02 30% ）吧？不过这样：年初未分配利润 ” 数又与 “ 年初未分配利润 794.02 （ =1134.02 70%）”这个数对不上了。另外，合并报表层面应有投资收益(-682,223.18)是否已含本年的净利润数10,613.08 70 ％而应要作调整，调未分配利润（借：投资收益 10,613.08 70 ％，？？不明白。谢谢版主！！！！！！

回答人：chenyiwei
少数股东在出售前的净利润中也享有 30 ％份额，所以本年 1 ～ 6 月利润也要计算少数股东损益。合并报表层面投资处置收益＝处置价款－处置时点子公司净资产的 70 ％。

提问人：liubin988513 时间：2012-07-22 23:16:59
出售日少数股东享受1-6月净利润，所以需要在利润表确认少数股东损益。把个别报表投资收益调整为合并报表投资收益，一个是由于以前子公司实现净利润形成未分配利润所致，一个是出售当期，所以前者调整未分配利润，后者调整当期利润表。本年净利润10613.08只影响当期少数股东损益

回答人：chenyiwei
赞同此观点。

提问人：Alisa_wang 时间：2012-09-04 22:00:15
回复 chenyiwei 的帖子
2012 年 6 月 30 日的抵销分录应为:
借：财务费用 -14150.77 借：所得税费用 3537.69 借：投资收益 8223.18（=674,000-合并报表层面应有数(-682,223.18)） 借：少数股东本期损益 3,183.92（＝10,613.08 30 ％） 贷：年初未分配利润 794.02 （ =1134.02 70%）
这个分录中借：财务费用 借：所得税费用，如果利润表合并进来了，那应该可以替换为借:年末未分配利润吧？

回答人：chenyiwei
不能这样理解。这两个项目都是子公司年初到处置日期间的发生额，并非从年初滚存下来，因此调整年初未分配利润是不恰当的。如果已把该子公司年初至处置日利润表直接并入的，则应借记年末未分配利润。

提问人：爱我中华 时间：2013-01-06 17:12:53
回复 chenyiwei 的帖子
求教版主，母公司有一个子公司，评估基准日为 2011 年 6 月 1 日，将子公司转让给母公司的另一a公司，但实际交割日为 2012 年 1 月 1 日，交割日的同天，子公司将 2011 年 6 月-12月份实现的利润分配给母公司，现在假设是以原值转让，请问母公司在合并报表时的抵销分录如何处理？
我理解是：借：投资收益--母公司 贷：利润分配--子公司 正确吗老师？

回答人：chenyiwei
不清楚具体背景。抵销分录的合理性是要依据具体的交易背景、各方单独报表中对此问题的处理方法等因素综合分析的。如果母公司对该子公司做成本法核算且合并时未作模拟权益法，则你的做法基本合理。

提问人：爱我中华 时间：2013-01-07 01:10:04
陈版， 2011 年度我已经将该子公司纳入合并，现在 2012 年 1 月 1 日转让的子公司是在内部转让，所以也要合并，不知陈版您说如果母公司对该子公司做成本法核算且合并时未作模拟权益法，则我的做法基本合理，如何理解和分析？

回答人：chenyiwei
由于交割日是 2012 年 1 月 1 日，所以该公司 2012 年度的利润表是不纳入合并范围的，相当于就是把以前年度合并进来的累计损益（在年初未分配利润中）与个别报表层面确认的投资处置损益抵销。

提问人：爱我中华 时间：2013-01-07 23:07:48
陈版我思考了一下，假若母公司对外转让其子公司全部股权，股权转让日为 2012 年 1 月 1 日，由于 2011 年度合并报表年末数是含子公司，所以我认为是否应调整合报表年初数？ 若作调整，调整分录如何做？这个事到现在未想通，望您指明！

回答人：chenyiwei
这种情况不应调整合并报表年初数？

提问人：爱我中华 时间：2013-01-08 00:33:45
陈版我现在也认为调整年初数可是如何做这个合并调整分录？

回答人：chenyiwei
年初数采用与合并上年年末数相同的方法合并。本期被处置子公司的利润表不再纳入合并，借：投资收益，贷：年初未分配利润。
（最简单情形）

提问人：爱我中华 时间：2013-01-08 14:00:17
回复 爱我中华 的帖子
谢谢，我现在在做母公司的合并，但是本次转让子公司的审计事务所在对 2011 年度的报表审计时进行了追溯调整，追溯的调整的是 2012 年度分配的利润 13,602,690.39 元。我不理解为什么要这样追溯调整？

回答人：chenyiwei
建议与该事务所进一步沟通以了解调整的原因，并分析该调整是否合理。

提问人：lwll 时间：2013-01-09 18:05:39
回复 chenyiwei 的帖子
陈版我遇到类似的问题：
2011 年 3 月，本公司决定将旗下一个子公司股权对外出售，管理层审批 2011 年 4 月 30 日为评估基准日，评估价0.8亿元,账面净值0.6亿元。因有规定，股权出售需要在当地国资局产权中心招标挂。 2012 年 1 月 26 日出售成功，交易价为评估价。考虑到评估日与交割日期间较长，在股权转让合同中约定评估基准日至产权转移日实现的利润 100 万元归老股东所有。 现在股权收购方将0.9亿元转让给本公司。 请问本公司对收到的 100 万元如何处理？ 作为股权转让收益还是作为利润分配？

回答人：chenyiwei
从会计处理角度，因为这 100 万元是受让方支付的，因此构成股权转让价款的组成部分，属于处置损益而不是利润分配。从税务角度，按照国税函[2010]79号的规定，也应作为股权转让所得。

提问人：lxch119 时间：2014-09-06 16:12:46
陈版主， 现在有个疑问，假设子公司由母公司投资设立，母公司一直控制，只是股权比例每年都有变化，这种情况下，假设每期存在未实现的内部交易，子公司向母公司销售存货，母公司部分对外销售。 请问，根据最新的合并报表理论，少数股东权益的期末数还能简单的用子公司的期末净资产*少数股东持股比例来勾稽吗？

回答人：chenyiwei
不可以。因为该交易属于逆流交易，所以抵销未实现损益的影响要分配给少数股权。 在内部损益完全实现前，少数股权在合并报表层面的账面价值会小于按照子公司期末净资产和少数股权比例计算的金额。相应地，在发生相对权益变动（购买少数股权或部分处置子公司股权）但不改变母公司对子公司控制权时，在合并报表层面计算调整权益的金额时，需要考虑尚未实现的内部交易损益的影响。

提问人：vito_2104052 时间：2014-09-23 16:57:55
版主：您的回复中
2012 年 6 月 30 日的抵销分录应为: 借：财务费用 -14150.77 借：所得税费用 3537.69 借：投资收益 8223.18（=674,000-合并报表层面应有数(-682,223.18)） 借：少数股东本期损益 3,183.92（＝10,613.08 30 ％） 贷：年初未分配利润 794.02 （ =1134.02 70%）
为什么是借：财务费用 -14150.77 借：所得税费用 3537.69 这笔财务费用不是在个别报表中已经确认了吗？

回答人：chenyiwei
是为了将被出售子公司自年初至出售日的利润表纳入合并报表。见前面几楼的回复。

提问人：wjcpa9568 时间：2015-02-16 10:36:41
请教陈总：如下处理是否正确 1 利润表上财务费用、所得税费用都是直接并入的，所以本期的调整分录为 DR：期初未分配利润794.02，投资收益 8223.18，少数股东损益 3183.92 CR： 利润归还投资 （损益表上过度科目） 2 在合并权益表上，归属与母公司、少数股东的利润分别是-674,794.02、3,183.92， 那期末的归属母公司的利润=期初数794.02-674,794.02=-674,000, 期末的少数股东权益=期初数3,000,340.30+本期利润3,183.92+其他调整数-3,003,524.22=0， 请陈总指点，顺祝春节快乐！

回答人：chenyiwei
期初未分配利润794.02应在贷方。其他应无明显问题。无论抵销分录如何编制，关键是确保期初期末留存收益、少数股东权益和少数股东损益、当期处置收益等合并报表层面关键数字的正确。

提问人：bnw0 时间：2016-03-27 16:48:01
那这样的调整之后，在合并报表中，期末这家子公司的少数股东权益应该还在（只针对这家投资期初应为少数股东权益：
1134.32*30%=340.30），如果对于该子公司，还有别家子公司，所以，期末还是要编制合并报表，但针对这家子公司来说，已经没有少数股东了，是不是，这家期末的少数股东权益也要调成：0?如果要把这家的少数股东权益调成： 0 的话，调整分录，应该怎么做?

回答人：chenyiwei
因为处置股权后丧失控制权，不再合并该子公司，所以期末的少数股权也同样为零。在合并权益变动表中，应按处置日该部分少数股权的账面价值，通过“所有者投入和减少资本——其他”一行填列负数予以转出。

提问人：直射的月光 时间：2016-04-11 15:22:37
请问：如果另一公司 甲 控股A（80%），A公司有本讨论帖中子公司B，还有A控股的子公司D（90%），那A的少数股东（20%） 2012 年享有的损益是A单体的净利润 20%+D 净利润90% 20% ？还是 A 单体的净利润20%+D净利润*90% 20%-8223.18 20%（A公司合并层面调整的）？

回答人：chenyiwei
应是后者。